【裁判字號】    98,交易,84
【裁判日期】    981120
【裁判案由】    業務過失傷害
【裁判全文】
臺灣基隆地方法院刑事判決              98年度交易字第84號
公  訴  人  臺灣基隆地方法院檢察署檢察官
被      告  丙○○
上列被告因業務過失傷害案件，經檢察官提起公訴（98年度偵字
第2199號），被告於準備程序進行中，就被訴事實為有罪之陳述
，經本院合議庭裁定由受命法官獨任進行簡式審判程序，判決如
下：
    主  文
丙○○從事業務之人，因業務上之過失傷害人，處拘役伍拾日，
如易科罰金，以新台幣壹仟元折算壹日。
   犯罪事實
一、丙○○為營業小客車駕駛，係從事業務之人，於民國98年2
    月21日晚上10時10分，駕駛車牌號碼340-LY號營業小客車沿
    基隆市○○路往基隆火車站方向行駛於外側車道，途經基隆
    火車站對面圓環與港西街岔口，本應注意車前狀況，並隨時
    採取必要之安全措施，且行經無號誌岔路口，應依標線指示
    行駛，而依當時情形亦無不能注意之情事，竟疏未注意，未
    依外側車道上右轉白色箭頭標線指示，而仍逕行直行欲跨越
    忠一路往火車站大門前進，適乙○○騎乘車牌號碼NM7-481
    號重型機車搭載甲○○自基隆市○○街內側車道往忠一路方
    向行駛至該處，因閃避不及，致乙○○所騎乘機車之車頭與
    上開營業用小客車右後保險桿發生碰撞，乙○○因而人車倒
    地，並受有左小腿挫傷、背挫傷等傷害，甲○○則受有右側
    尺骨骨折之傷害。丙○○於事故後，犯罪未被有偵查權限之
    警察機關發覺前，留在現場並主動向據報前來處理之基隆市
    警察局第一分局員警陳文良坦承肇事，且接受裁判。
二、案經乙○○、甲○○訴由基隆市警察局第一分局報告臺灣基
    隆地方法院檢察署檢察官偵查起訴。
    理  由
一、本件被告所犯者非為死刑、無期徒刑、最輕本刑為3 年以上
    有期徒刑之罪或高等法院管轄第一審案件，其於準備程序進
    行中，先就被訴事實為有罪之陳述，經告知其簡式審判程序
    之旨，並聽取公訴人及被告之意見後，本院依刑事訴訟法第
    273條之1 第1項之規定，裁定由受命法官獨任進行簡式審判
    程序，且依同法第273條之2規定，簡式審判程序之證據調查
    ，不受第159條第1項、第161條之2、第161條之3、第163 條
    之1及第164條至第170條規定之限制，合先敘明。
二、上揭事實業據被告於本院準備程序及審理中坦承不諱，並據
    證人即告訴人乙○○、甲○○指證明確，且有道路交通事故
    現場圖、道路交通事故調查報告表(一)、(二)、道路交通事故談
    話紀錄表、現場照片7紙（98年度偵字第2199號卷第12頁至
    第18頁、第25頁至第28頁）附卷可稽，而告訴人乙○○、甲○○均受有上開傷害之事實，亦有衛生署基隆醫院基衛署字
    第240號診斷證明書2紙（同上偵卷第10頁、第11頁）在卷可
    佐，足認被告自白與事實相符而可採信。又觀之上開道路交
    通事故現場圖及事故現場照片，本件交通事故發生地點，係
    在基隆市○○路與港西街岔路口，按汽車行駛至交叉路口，
    其行進、轉彎應依標誌、標線之指示行車，道路交通安全規
    則第102條第1項第11款定有明文，且所謂之「標線」，係以
    規定之線條、圖形、標字或其他導向裝置，劃設於路面或其
    他設施上，用以管制道路上車輛駕駛人與行人行止之交通管
    制設施；指向線，用以指示車輛行駛方向，乃以白色箭頭劃
    設於車道上，本標線設於交岔路口方向專用車道上與禁止變
    換車道線配合使用時，車輛須循序前進，並於進入交岔路口
    後遵照所指方向行駛，道路交通標誌標線號誌設置規則第3
    條第2款、第188條第1項、第2項亦分別定有明文。本件被告
    行經該劃設有指向線之交叉路口，本應依該右轉標線之指示
    ，遵照所指方向前進，卻疏於注意未依右轉標線前進，而直
    行欲跨越忠一路往火車站大門方向前進，又肇事當時天氣晴
    朗、雖屬夜間，但有照明、路面乾燥無缺陷、道路上未有任
    何障礙物、視距良好等情形，客觀上亦無不能注意之情事，
    被告竟未依標線行駛，致發生本件車禍事故，是被告顯有過
    失甚明。告訴人乙○○、甲○○因本件車禍受有上開傷害，
    依經驗法則，綜合當時所存在之客觀情境為事後之審查，應
    認被告上開駕駛行為，與告訴人之受傷結果間，具有相當因
    果關係。再告訴人乙○○乃係依循交通號誌之指示，由基隆
    市○○街內側車道直行往忠一路方向行駛，突因被告駕車未
    依標線右轉，直行跨越忠一路，告訴人乙○○突見此狀，雖
    緊急煞車，惟其機車車頭仍與被告所駕車輛之右後保險桿發
    生擦撞，此據證人乙○○證述明確，復為被告所不否認，被
    告雖辯稱：告訴人乙○○係因車速過快，始會閃避不及，就
    本件肇事亦有過失云云，惟證人乙○○於本院具結證稱：伊
    當時時速不到20公里，煞車也有急煞下來，但因被告車尾掃
    到機車車頭，致其機車車頭的燈殼破損、前輪煞車組也壞掉
    ，但兩車並未碰撞很嚴重等語（本院98年11月10日審判筆錄
    第4頁、第5頁），再觀諸卷附現場照片，告訴人之機車因擦
    撞被告所駕車輛，致往右倒地，使車殼破損、車體產生擦痕
    ，被告所駛之營業小客車則係右後保險桿之油漆剝落，有照
    片2紙（同上偵卷第26頁下方照片、27頁上方照片）附卷可
    參，核與被告所稱：其所駕車輛僅有右後保險桿之油漆掉落
    等情相符，而參酌證人乙○○之證述、被告之供述及兩車碰
    撞後所產生之上開車損情形，堪認兩車碰撞後之毀損程度，
    尚非嚴重，衡以常理，若告訴人係超速行駛，因不及煞車而
    與被告車輛發生碰撞，則車輛損壞程度，當非僅止於告訴人
    乙○○之機車車殼、車燈破損、車體有擦痕及被告所駕車輛
    保險桿油漆剝落，是證人乙○○所證其當時行車速度並未超
    速乙節，堪予採信，告訴人乙○○就此事故之發生，並無過
    失甚明，而台灣省基宜區車輛行車事故鑑定委員會98年7 月
    8日基宜鑑字第0985001441號函暨鑑定意見書（同上偵卷第
    28頁、第29頁）、臺灣省車輛行車事故覆議鑑定委員會98
    年10月19日覆議字第0986203866號函（附於本院卷）亦同此
    認定。綜上所述，被告上開犯行堪以認定，應依法論科。
三、核被告丙○○所為，係犯刑法第284條第2項前段之業務過失
    傷害罪。被告以一肇事行為，致告訴人乙○○、甲○○受有
    傷害，為想像競合犯，依刑法第55條規定，從一重之業務過
    失傷害罪論處。又被告肇事後，在未為任何有偵查犯罪職權
    之公務員發覺前，於基隆市警察局第一分局員警陳文良前往
    現場處理時，留在現場等候，並當場承認為肇事人，有道路
    交通事故肇事人自首情形紀錄表乙份（同上偵卷第19頁）附
    卷可憑，被告告對未發覺之罪自首並接受裁判，爰依刑法第
    62條前段規定，減輕其刑。爰審酌被告於本件車禍過失情節
    輕重、對告訴人造成之損害，且犯罪後坦承犯行、態度尚佳
    ，惟迄今尚未與告訴人乙○○、甲○○達成和解、賠償損害
    等一切情狀，量處如主文所示之刑，並諭知易科罰金之折算
    標準。
據上論斷，應依刑事訴訟法第273條之1第1項、第299條第1項前
段，刑法第284條第2項前段、第55條、第62條前段、第41條第1
項前段，刑法施行法第1條之1，判決如主文。
本案經檢察官丁○○到庭執行職務。
中    華    民    國    98    年    11    月    20    日
                  刑事第四庭法  官  周霙蘭
以上正本證明與原本無異。
如不服本判決應於收受送達後10日內向本院提出上訴書狀，並應
敘述具體理由；其未敘述上訴理由者，應於上訴期間屆滿後20日
內向本院補提理由書(均須按他造當事人之人數附繕本)「切勿逕
送上級法院」。
中    華    民    國    98    年    11    月    20    日
                            書記官  莊智凱
附錄論罪法條
刑法第284條第2項前段
從事業務之人，因業務上之過失傷害人者，處 1 年以下有期徒
刑、拘役或1千元以下罰金。


司法院資訊處製作；財團法人民間司法改革基金會備份。
